【裁判字號】    97,交抗,1398
【裁判日期】    971126
【裁判案由】    聲明異議
【裁判全文】
臺灣高等法院臺中分院刑事裁定        97年度交抗字第1398號
抗  告  人
即受處分人  甲○○
上列抗告人因違反交通管理處罰條例案件，不服臺灣彰化地方法
院中華民國97年11月5日裁定（97年度交聲字第1283號）提起抗
告，本院裁定如下：
    主  文
抗告駁回。
    理  由
一、本案經本院審理結果，認原審裁定認事用法均無不當，應予
    維持，並引原審裁定書記載之事實、證據及理由。（如附件
    ）
二、抗告意旨略以：依相關規定，分期繳納罰單須向監理站提出
    申請，抗告人於當年收到該罰單後，並未提出分期繳納之申
    請，承辦人員不可能主動為抗告人辦理分期繳納，合理之懷
    疑應係承辦人員疏忽所致，時隔 3年餘，收據已未保留而無
    法提出，監理單位如無申請分期繳納資料，應可斷定係作業
    疏忽所致等語。
三、經查：
  (一)原處分機關即交通部公路總局臺中區監理所彰化監理站就抗
    告人僅就未帶駕駛執照違規部分繳交300元罰鍰，另有關超
    速行駛違規部分罰鍰3000元未繳交之事實，已據提出舉發通
    知單影本上之註記及收據查詢報表為證；抗告人就其所主張
    ，其3000元部分亦已繳交部分，無法提出相關證據以證明所
    述為真實，所辯即難憑採。
  (二)抗告人其他抗告理由，於原審法院審理時如何為法院所不採
    ，其理由已據原審裁定記載甚詳，本院仔細斟酌原審裁定理
    由，認其事實之認定、理由之採擇，於相關證據法則、經驗
    法則、論理法則並無違背。
四、從而，原審法院據以駁回異議，並無不當。本件抗告為無理
    由，應予駁回。
五、據上論結，應依道路交通案件處理辦法第二十六條，刑事訴
    訟法第四百十二條，裁定如主文。
中    華    民    國    97    年    11    月    26    日
            刑事第四庭    審判長法  官  洪   耀   宗
                                法  官  蔡 王 金  全
                                法  官  劉   登   俊
以上正本證明與原本無異。
不得再抗告。
                                書記官  粘   銘   環
中    華    民    國    97    年    11    月    27    日
附件
臺灣彰化地方法院交通事件裁定        97年度交聲字第1283號
原處分機關  交通部公路總局臺中區監理所彰化監理站
即移送機關          設彰化縣花壇鄉○○村○○路○段457號
異  議  人  甲○○  男  28歲（民國○○年○○月○○日生）
即受處分人          身份證統一編號：Ｚ000000000號
                    住彰化縣鹿港鎮○○路168號
上列異議人即受處分人因違反道路交通管理處罰條例案件，對於
交通部公路總局臺中區監理所彰化監理站民國97年10月3 日所為
之處分（原處分案號：彰監四字第裁64—Z00000000 號），聲明
異議，本院裁定如下：
    主  文
異議駁回。
    理  由
一、原處分意旨略以：本件異議人即受處分人甲○○於民國94年
    10月11日上午6 時20分許，駕駛洪巫月娥所有之車牌號碼Y5
    －5063號自小客車，行經國道一號北上273 公里處，因「(一)
    未帶駕照。(二)行速113 公里，速限100 公里，超速13公里。
    」之違規事實，為內政部警政署國道公路警察局第四警察隊
    以其有違反道路交通管理處罰條例第25條第1 項第3 款、第
    33條第1 項之行為，以公警局交字第Z00000000 號違反道路
    交通事件通知單當場擎單舉發，並於97年10月3 日以彰監四
    字第裁64－Z00000000 號裁決書，分別裁處罰鍰新臺幣（下
    同）300 元、3000元，於法應無不合等語。
二、異議意旨略以：異議人於當年收到該罰單後，已依規定共繳
    交罰鍰3300元，卻於97年10月13日收到裁決書通知當年僅繳
    交300 元，仍欠繳3000元，因時隔3 年餘，收據已未保留而
    無法提出，為此聲明異議。
三、按汽車駕駛人，駕駛汽車未隨身攜帶駕駛執照者，處300 元
    以上600 元以下罰鍰：汽車行駛於高速公路、快速公路或設
    站管制之道路，不遵使用限制、禁止、行車管制及管理事項
    之管制規則而有行車速度超過規定之最高速限或低於規定之
    最低速限規則者，處汽車駕駛人3000元以上6000元以下罰鍰
    ，道路交通管理處罰條例第25條第1 項第3 款、第33條第1
    項分別定有明文。
四、經查：
    （一）本件異議人甲○○於94年10月11日上午6 時20分許，
          駕駛洪巫月娥所有之車牌號碼Y5－5063號自小客車，
          行經國道一號北上273 公里處，因「(一)未帶駕照。(二)
          行速113 公里，速限100 公里，超速13公里。」之違
          規事實，為內政部警政署國道公路警察局第四警察隊
          以其有違反道路交通管理處罰條例第25條第1 項第3
          款、第33條第1 項之行為，以公警局交字第Z0000000
          0 號違反道路交通事件通知單當場擎單舉發，並於97
          年10月3 日以彰監四字第裁64－Z00000000 號裁決書
          裁處等情，有上開舉發違反道路交通管理事件通知單
          及交通部公路總局臺中區監理所彰化監理站違反道路
          交通管理事件裁決書各1 紙在卷可稽，並為異議人所
          不爭執，其前開違規事實足堪認定。
    （二）異議人雖辯稱：已於當年繳清全部罰鍰3300元，惟經
          查詢異議人違規及繳交罰款紀錄結果，異議人僅於94
          年10月26日持舉發違反道路交通管理事件通知單至原
          處分機關違規窗口繳納300 元，是其上述違規紀錄之
          繳款狀態為「部結」而非結案，此有違規查詢報表附
          卷可稽，足見異議人應非完全繳納本件違規之罰鍰。
    （三）參以執行交通勤務警察依法律規定製單舉發違反道路
          交通管理處罰條例所列之違規事實，並由公路主管機
          關加以處罰，即係行政處分，受處分人不服公路主管
          機關所為之處罰，依處罰條例第87條之規定，得向管
          轄地方法院聲明異議，該救濟程序自屬行政救濟程序
          ，其舉證責任分配，應採民事訴訟上舉證責任分配原
          則，87年10月28日修正公布之行政訴訟法第136 條同
          此意旨，而明文規定準用民事訴訟法第277 條舉證責
          任分配之原則。經查，本件異議人雖謂其已繳納罰鍰
          完畢，因時隔3 年餘而收據遺失，惟並未提出其他已
          經繳納罰鍰之積極證據以實其說，本院亦查無其他證
          據可證明異議人所述為真實，自不能認異議人已善盡
          其舉證責任，故其所辯尚非可採。
    （四）再按95年2 月5 日施行之行政罰法第27條第1 項及第
          2 項雖分別規定：「行政罰之裁處權，因3 年期間之
          經過而消滅」「前項期間，自違反行政法上義務之行
          為終了時起算。但行為之結果發生在後者，自該結果
          發生時起算」，惟同法第45條第1 項、第2 項已明文
          規定：「本法施行前違反行政法上義務之行為應受處
          罰而未經裁處，於本法施行後裁處者，除第15條、第
          16條、第18條第2 項、第20條及第22條規定外，均適
          用之」「前項行政罰之裁處時效，自本法施行之日起
          算」。是在行政罰法施行前未經裁處之違反道路交通
          管理處罰條例之行為，其裁處權時效期間，應自95年
          2 月5 日起算3 年，此為立法者就此類情形明示其規
          範之效果，並非未有明文而得適用法理為相異之解釋
          。查本件違規時間為94年10月11日，係在行政罰法施
          行前之違規行為，依該法第45條第1 項、第2 項規定
          ，其裁處權時效期間應自95年2 月5 日起算3 年，故
          原處分機關於97年10月3 日所為之裁決，並未逾3 年
          之時效期間，自難指係不合法，是異議人前開辯解，
          並不足採。
    （五）綜上所述，本件異議人於上揭時、地之違規行為事證
          明確，異議人亦無提出任何已繳納罰鍰之證據供本院
          參酌，原處分機關依道路交通管理處罰條例第25條第
          1 項第3 款、第33條第1 項，裁處罰鍰300 元及3000
          元（異議人已於94年10月26日繳納300 元），核無違
          誤，本件聲明異議人之異議為無理由，應予駁回。
據上論斷，依道路交通案件處理辦法第19條，裁定如主文。
中    華    民    國    97    年    11    月    5     日
                  交通法庭法  官  胡宜如
以上正本證明與原本無異。
如不服本裁定，應於裁定送達後5日內向本院提出抗告狀。
中    華    民    國    97    年    11    月    5     日
                          書記官  蕭秀吉


司法院資訊處製作；財團法人民間司法改革基金會備份。
